【裁判字號】    95,上訴,1627
【裁判日期】    950929
【裁判案由】    違反毒品危害防制條例
【裁判全文】
臺灣高等法院高雄分院刑事判決        95年度上訴字第1627號
上  訴  人  臺灣高雄地方法院檢察署檢察官
上  訴  人
即  被  告  甲○○
上列上訴人因被告違反毒品危害防制條例案件，不服臺灣高雄地
方法院95年度訴字第1504號中華民國95年6 月2 日第一審判決（
起訴案號：臺灣高雄地方法院檢察署95年度毒偵字第2679號），
提起上訴（移送併案審理案號：同署95年度毒偵字第5094、4344
、6574、6575號），本院依簡式審判程序，判決如下：
    主  文
原判決撤銷。
甲○○連續施用第一級毒品，累犯，處有期徒刑壹年陸月。扣案
之海洛因貳包（均含包裝袋，其中壹包淨重零點貳伍公克，包裝
重零點壹陸公克；另壹包驗前零點貳陸柒公克，驗後零點貳零貳
公克）沒收銷燬之。
    事  實
一、甲○○前因施用毒品案件，經依臺灣高雄地方法院88年度毒
    聲字第8318號裁定送觀察、勒戒後，有繼續施用毒品之傾向
    ，經依臺灣高雄地方法院88年度毒聲字第9029號裁定令入戒
    治處所強制戒治1 年，於89年5 月19日依臺灣高雄地方法院
    89年度毒聲字第3357號裁定停止戒治付保護管束（接續執行
    徒刑），於89年11月22日保護管束期滿未經撤銷視為執行完
    畢。復於91年間，因施用第一級毒品海洛因案件，經依臺灣
    高雄地方法院91年度毒聲字第7505號裁定令入戒治處所強制
    戒治1 年，並經檢察官提起公訴，經臺灣高雄地方法院於92
    年4 月28日以92年度訴字第394 號判決判處有期徒刑1 年，
    強制戒治部分於92年6 月25日入臺灣屏東戒治所執行，嗣因
    新修正毒品危害防制條例於93年1 月9 日生效施行而釋放，
    視為強制戒治執行完畢，徒刑部分亦於94年7 月6 日因縮短
    刑期執行完畢。詎其猶不知悛悔，復基於施用第一級毒品海
    洛因之概括犯意，於前開強制戒治執行完畢釋放後5 年內，
    自95年1 月15、16日（起訴書誤載為94年7 月中旬，業經公
    訴人當庭更正）起至同年6 月21日上午9 時許止，在高雄市
    旗津區旗下巷29號住處內，以將海洛因摻入香菸點燃之方式
    ，連續施用第一級毒品海洛因多次，平均約5 至7 天施用1
    次。嗣先後於：(一)95年2 月22日13時20分許，為警在高雄市
    旗津區復興巷181 之7 號鐵捲門處，當場查獲其丟棄之第一
    級毒品海洛因1 包（淨重0.25公克，空包裝重0.16公克），
    並採集尿液送驗；(二)95年5 月18日17時40分許，在其上開住
    處為警查獲，並扣得第一級毒品海洛因1 包（驗前0.267 公
    克，驗後0.202 公克），並經甲○○同意後採尿送驗；(三)95
    年5 月19日及同6 月21日經警通知到場採尿送驗。因該尿液
    均呈嗎啡陽性反應，始知上情。
二、案經高雄市政府警察局鼓山分局、新興分局先後報請臺灣高
    雄地方法院檢察署檢察官偵查起訴及移送併案審理。
    理  由
壹、程序方面
    本件被告甲○○所犯係死刑、無期徒刑、最輕本刑為3 年以
    上有期徒刑以外之罪，其就被訴事實為有罪之陳述，經告知
    簡式審判程序之旨，並聽取公訴人及被告之意見後，進行簡
    式審判程序，合先敘明。
貳、實體方面
一、上開事實，業據被告甲○○於本院審理時坦承不諱，且被告
    4 次採尿送驗結果，均呈嗎啡陽性反應，有高雄市立凱旋醫
    院95年3 月8 日出具之編號A00000000 號、95年5 月29日A0
    0000000 號濫用藥物尿液檢驗報告、長榮大學95年6 月1 日
    0000000 號、95年7 月10日0000000 號確認報告各1 紙在卷
    可稽。此外，復有白粉2 包扣案可佐，而上開白粉2 包經分
    別送請法務部調查局、高雄市立凱旋醫院鑑定之結果，均含
    有第一級毒品海洛因之成分（1 包淨重0.25公克，空包裝重
    0. 16 公克；1 包驗前0.267 公克，驗後0.202 公克），有
    法務部調查局95年5 月3 日調科壹字第220023090 號鑑定通
    知書、高雄市立凱旋醫院濫用藥物成品檢驗鑑定書各1 紙附
    卷可參，足徵被告之自白核與事實相符，堪以採信。又被告
    前因施用毒品案件，經依臺灣高雄地方法院88年度毒聲字第
    8318號裁定送觀察、勒戒後，有繼續施用毒品之傾向，經依
    臺灣高雄地方法院88年度毒聲字第9029號裁定令入戒治處所
    強制戒治1 年，於89年5 月19日依臺灣高雄地方法院89年度
    毒聲字第3357號裁定停止戒治付保護管束（接續執行徒刑）
    ，於89年11月22日保護管束期滿未經撤銷視為執行完畢。復
    於91年7 月27日某時及同年10月14日某時，因施用第一級毒
    品海洛因案件，經依臺灣高雄地方法院91年度毒聲字第7505
    號裁定令入戒治處所強制戒治1 年，於92年6 月25日入臺灣
    屏東戒治所執行強制戒治，嗣因新修正毒品危害防制條例於
    93年1 月9 日生效施行而釋放，視為強制戒治執行完畢，此
    有臺灣高等法院被告前案紀錄表、臺灣高等法院在監在押全
    國紀錄表及本院被告院內索引卡紀錄表各1 份附卷可參，足
    認被告確於前開強制戒治執行完畢釋放後5 年內，再犯毒品
    危害防制條例第10條第1 項施用第一級毒品海洛因之罪。本
    件事證明確，被告犯行洵堪認定。
二、核被告所為，係犯毒品危害防制條例第10條第1 項之施用第
    一級毒品罪。其施用前持有海洛因之低度行為，應為施用之
    高度行為所吸收，不另論罪。被告先後多次施用第一級毒品
    犯行，時間緊接，觸犯構成要件相同之罪名，顯係基於概括
    犯意反覆為之，為連續犯，爰依修正前刑法第56條之規定，
    以一罪論，並加重其刑。按被告行為後，刑法第56條連續犯
    之規定，業於94年1 月7 日修正公布刪除，並於95年7 月1
    日施行，則被告之犯行，因行為後新法業已刪除連續犯之規
    定，此刪除雖非犯罪構成要件之變更，但顯已影響行為人刑
    罰之法律效果，自屬法律有變更，依刑法第2 條第1 項規定
    ，比較新、舊法結果，仍應適用較有利於被告之行為時法律
    即舊法論以連續犯（最高法院95年第8 次刑事庭會議決議參
    照）。公訴人雖僅就被告自95年1 月15、16日（起訴書誤載
    為94年7 月中旬）至起95年2 月22日止，施用第一級毒品之
    犯行提起公訴，然被告之其餘犯罪事實，與前揭經起訴並由
    本院論罪科刑部分有連續犯之裁判上一罪關係，已如前述，
    依審判不可分原則，其餘犯罪事實亦為起訴效力所及，本院
    自得併予審理，附此敘明。又被告前於91年間因違反毒品危
    害防制條例案件，經臺灣高雄地方法院於92年4 月28日以92
    年度訴字第394 號判決判處有期徒刑1 年，於94年7 月6 日
    縮短刑期執行完畢，亦有臺灣高等法院被告前案紀錄表、臺
    灣高等法院在監在押全國紀錄表各1 份在卷可證，其有期徒
    刑執行完畢後5 年內再故意犯本件有期徒刑之罪，應依刑法
    第47條規定，論以累犯，依法加重其刑，並與前開加重部分
    遞加重之。又被告於5 年以內再故意犯本件有期徒刑以上之
    罪，不論依修正前之刑法第47條，或修正後之刑法第47條第
    1 項之規定，均構成累犯，對被告而言並無有利或不利之情
    形，自不生新舊法比較之問題，應逕依修正前之刑法第47條
    ，論以累犯，並加重其刑。
三、原審據以論處被告罪刑，固非無見；惟查原審未及就被告自
    95年2 月23日起至95年6 月21日9 時許之施用第一級毒品犯
    行併予審酌，尚有未洽。檢察官及被告以併案部分與起訴部
    分有裁判上一罪關係，為起訴效力所及，原審就此部分未及
    併予審酌，指摘原判決不當，提起上訴，均為有理由，自應
    由本院將原判決撤銷改判。爰審酌被告前因施用毒品案件，
    屢經觀察勒戒、強制戒治及法院科刑判決後，竟再為本件施
    用毒品犯行，足見其惡習已深，且戒絕毒癮之意志不堅，未
    能體悟施用毒品對自己、家人造成之傷害及社會之負擔，自
    屬可議；惟念其於犯後態度良好，並能坦承犯行及施用毒品
    本質上係屬戕害自身健康之行為，尚未直接危害他人，反社
    會性之程度應屬較低等一切情狀，量處如主文第2 項所示之
    刑，以資懲儆。另扣案之白粉2 包（其中1 包淨重0.25公克
    ，空包裝重0.16公克；另1 包驗前0.267 公克，驗後0.202
    公克），經檢驗結果均含有第一級毒品海洛因之成分，業如
    前述，不問屬於犯人與否，爰依毒品危害防制條例第18條第
    1 項前段規定沒收銷燬之；毒品包裝於毒品鑑驗後仍包覆毒
    品，包裝袋上有微量毒品殘留，客觀上已與毒品無法析離，
    亦應依前揭規定併予沒收銷燬之。至於送驗耗費之海洛因，
    既已滅失不存在，自無宣告沒收銷燬之必要，附此敘明。
據上論結，應依刑事訴訟法第369 條第1 項前段、第364 條、第
299 條第1 項前段、第273 條之1 第1 項，毒品危害防制條例第
10條第1 項、第18條第1 項前段，刑法第2 條第1 項前段、第11
條前段、修正前第56條、第47條，判決如主文。
本案經檢察官王登榮到庭執行職務。
中    華    民    國    95    年    9     月    29    日
                  刑事第六庭  審判長法  官  王光照
                                    法  官  張盛喜
                                    法  官  李璧君
以上正本證明與原本無異。
如不服本判決應於收受本判決後10日內向本院提出上訴書狀，其
未敘述上訴理由者，並得於提起上訴後10日內向本院補提理由書
狀（均須按他造當事人之人數附繕本）「切勿逕送上級法院」。
中    華    民    國    95    年    9     月    29    日
                                    書記官  唐奇燕
附錄本件判決論罪科刑法條：
毒品危害防制條例第10條
施用第一級毒品者，處6 月以上5 年以下有期徒刑。
施用第二級毒品者，處3 年以下有期徒刑。


司法院資訊處製作；財團法人民間司法改革基金會備份。
